---
title: "Взаимосвязь количества бракоразводных процессов и пожаров в Москве в 2015-2016 годах"
author: "Титков Даниил"
output: 
  html_document:
    toc: yes
    toc_float: yes
bibliography: science.bib
---

```{r setup, include=FALSE}
library(dplyr)
library(tidyr)
library(ggplot2)
library(psych)
library(ggthemes)
knitr::opts_chunk$set(echo = FALSE)
```

## Введение

Ученые почти единогласны в том, что свадьба и развод оказывают сильное влияние на психологическое состояние человека и в большинстве случаев оказываются сильнейшим стрессом, даже если оцениваются (в случае свадьбы) как радостные события [@Carr2015518; @Rudd201679]. Это согласуется с житейскими представлениями об этом вопросе. 

Между тем, в средствах массовой информации многократно сообщалось о поджогах, связанных со свадьбами ([1](https://russia.tv/video/show/brand_id/5169/episode_id/1053399/video_id/1042726/), [2](http://www.vesti.ru/doc.html?id=1901157&cid=520), [3](http://obozrevatel.com/family/v-britanii-zhenih-podzheg-drevnij-zamok-vo-vremya-svadbyi.htm)) и разводами ([1](http://www.e1.ru/news/spool/news_id-449260.html), [2](http://skoronovosti.ru/nnovgorod/2016/09/01/247046-nizhegorodets-podzheg-mashinu-zheny-za-zhelanie-razvestis.html), [3](http://petrowsk64.ru/posle-razvoda-zhitel-petrovska-podzheg-dom-byivshey-zhenyi.html), [4](http://www.mk.ru/incident/2015/05/19/podrostok-podzheg-kvartiru-chtoby-otomstit-novomu-otcu-za-razvod-roditeley.html), [5](http://v-kurse-voronezh.ru/proishestvia/21357)). Ввиду этого обстоятельства автор исследования задался вопросом, являются ли свадьбы и разводы существенными факторами возникновения пожаров. 

## Гипотеза

Было сделано _обоснованное предположение_, что количество пожаров взаимосвязано с числом браков и разводов. 

## Данные

```{r data_read}

marriages <- read.csv2('marriage.csv')
marriage <- marriages %>% 
  select(StateRegistrationOfMarriage, Year, Month) %>% 
  rename(Marriages = StateRegistrationOfMarriage) %>% 
  filter(Year > 2014) %>% 
  slice(1:19) %>% 
  mutate(Year = as.factor(Year))

divorces <- read.csv2('divorce.csv')
divorce <- divorces %>% 
  select(StateRegistrationOfDivorce, Year, Month) %>% 
  rename(Divorces = StateRegistrationOfDivorce) %>% 
  filter(Year > 2014) %>% 
  slice(1:19) %>% 
  mutate(Year = as.factor(Year))

fires <- read.csv2('fires.csv')
fires <- fires %>% 
  select(Calls, MonthReport) %>% 
  separate(MonthReport, c('Month', 'Year'), sep = ' ') %>% 
  mutate(Year = as.factor(Year)) %>% 
  mutate(Month = as.factor(tolower(Month))) 

```


Для проверки гипотезы исследования было решено обратиться к открытым данным. Данные были взяты с [Портала открытых данных Правительства Москвы](http://data.mos.ru/). Для исследования использовались следующие наборы данных:

1. Число браков по годам и месяцам. Данные доступны по [ссылке]( <http://data.mos.ru/opendata/7704111479-chislo-brakov-po-godam>). Всего в данных содержится `r nrow(marriages)`  наблюдений за период с января 2010г. по август 2016г.

2. Число разводов по годам и месяцам. Данные доступны по [ссылке]( <http://data.mos.ru/opendata/7704111479-chislo-razvodov-po-godam>). Всего в данных содержится `r nrow(divorces)`  наблюдений за период с января 2010г. по август 2016г.

3. Данные вызовов подразделений пожарно-спасательного гарнизона города Москвы по месяцам. Данные доступны по [ссылке]( <http://data.mos.ru/opendata/7710474791-dannye-vyzovov-pojarnoy-slujby-po-mesyatsam>). Число вызовов пожарно-спасательных бригад было принято за показатель числа пожаров. Всего в данных содержится `r nrow(fires)`  наблюдений за период с января 2015г. по июль 2016г.

Так как информация по вызовом пожарных бригад имеется только за 2015 и 2016 год, были отобраны наблюдения по бракам и разводам за эти года, после чего данные были сведены в одну таблицу, с которой и проводилась дальнейшая работа. 

```{r data_transformations}
data <- left_join(marriage, divorce, by = c('Year', 'Month'))
data$Fires <- fires$Calls
data[c(2, 3, 1, 4, 5)] # отображение колонок в логичном порядке

```


## Метод

Для выявления взаимосвязи между переменными, представленными в количественных шкалах, было решено использовать коэффициент корреляции, _потому что вечное не устаревает_. В силу небольшого числа наблюдений был выбран коэффициент коллеряции Спирмена. 

В процессе работы использовался язык R версии `r getRversion()`, а также следующие дополнения (пакеты): dplyr, tidyr, ggplot2, psych, ggthemes. Не обошлось и без источника вдохновения[^1]. 

[^1]: [Вдохновение](http://www.tylervigen.com/spurious-correlations)

## Анализ

```{r correlations_calc}
cortest <- corr.test(data[c('Marriages', 'Divorces', 'Fires')], method = 'spearman', adjust = 'none') # тест из пакета psych

```

Была получена следующая матрица корреляций:
```{r correlation_matrix}
cortest$r
```
 
Корреляциями соответсвуют следующие уровни значимости:

```{r correlation_p}
cortest$p

```

Нетрудно видеть, что корреляция между числом разводов и числом пожаров значима на уровне p < 0.05 (p = 0.034), следовательно, можно сделать предположение, что существует взаимосвязь между числом разводов и числом пожаров в Москве в течение исследуемого периода (январь 2015г. - июль 2016г.). 

Выявленную взаимосвязь также _весьма убедительно_ отражает график.

```{r plot1, fig.cap = 'Синими линиями отображены данные по разводам, красными - по пожарам. Пунктирными линиями отображены приближения, полученные методом локальной регрессии (locally weighted scatterplot smoothing).'}
data_united <- unite(data, TimePeriod, Month, Year, sep = ' ', remove = TRUE)

ggplot(data_united, aes(x = TimePeriod, group = 'none')) +
  geom_smooth(aes(y = Divorces), color = 'blue', se = F, linetype = 2) +
  geom_smooth(aes(y = Fires), color = 'red', se = F, linetype = 2) +
  geom_line(aes(y = Divorces), color = 'blue') +
  geom_line(aes(y = Fires), color = 'red') +
  theme_minimal() + 
  xlab('Временной период') +
  ylab('Количество') +
  theme(axis.text.x = element_text(angle = 90, hjust = 1))
```

О наличии взаимосвязи также говорит угол наклона регрессионных прямых, что можно видеть на следующем графике. 

```{r plot2, fig.cap = 'Пунктирными линиями отображены приближения, полученные методом линейной регрессии.'}
ggplot(data, aes(x = Fires, y = Divorces, color = Year, group = Year)) +
  geom_point() +
  geom_smooth(method = 'lm', linetype = 2, se = F) +
  geom_line(size = 1) + 
  theme_minimal() +
  scale_color_brewer(type = 'qual', palette = 2, guide = guide_legend(title = "Год")) +
  xlab('Количество пожаров') + 
  ylab('Количество разводов')

```


## Обсуждение результатов

Полученные результаты трудно объяснить однозначно. Тем не менее, они дают _серьезные_ основания для дальнейших исследований в данной области. В частности, хорошим решением будет провести аналогичные исследования на данных других городов России и мира, а также обратиться в архивы и получить данные за прошлые года и десятилетия (а если повезет, то и века). Возможно, разводы действительно являются существенным фактором возникновения пожаров, хотя возможно, что взаимосвязь обусловлена влиянием неучтенных переменных. Для науки очень важно это выяснить. 

## Выводы

1. Существует статистически достоверная взаимосвязь между числов разводов и пожаров в городе Москве за период с января 2015 до июля 2016 года. 
2. Не выявлено взаимосвязи между числом браков и пожаров в городе Москве за рассматриваемый период. 

## Заключение

Женитесь на правильных людях. Любите друга друга. Не играйте с огнём. ^_^

## Библиография

